臺灣桃園地方法院民事簡易判決
111年度桃簡字第732號
原      告  褚濬陞  
訴訟代理人  陳嵩豐  
被      告  簡嘉興  

上列當事人間請求遷讓房屋等事件，本院於民國111年8月4日言
詞辯論終結，判決如下：
    主      文
被告應給付原告新臺幣208,000元，及其中新臺幣44,000元自民
國110年11月1日起至清償日止，按年息百分之五計算之利息。
訴訟費用除減縮部分外由被告負擔。
本判決得假執行。
    事實及理由
壹、程序方面
一、按簡易訴訟之訴狀送達後，原告不得將原訴變更或追加他訴
    ，但請求之基礎事實同一者，不在此限，民事訴訟法第436
    條第2項、第255條第1項第2款定有明文。原告原起訴聲明為
    ：㈠被告應返還租賃房屋予原告；㈡被告應給付原告新臺幣（
    下同）70,000元及自租金應繳交之翌日起至清償日止，按週
    年利率5％計算之利息；嗣於本院審理中變更聲明為如下聲明
    所示，經核原告前揭聲明，其前後請求之基礎事實均屬同一
    ，依前揭說明，應予准許。
二、被告經合法通知，未於言詞辯論期日到場，核無民事訴訟法
    第386條各款所列情形，爰依原告之聲請，由其一造辯論而
    為判決。
貳、實體方面
一、原告主張：被告前向原告承租桃園市○○區○○○街00巷00號13
    樓之房屋（下稱系爭房屋），並簽訂房屋租賃契約書（下稱
    系爭租約），約定租期自民國109年6月10日起至111年6月9
    日止，每月租金20,000元，並應於每月10日前繳納，押租金
    則是40,000元。詎被告於110年6月10日未繳足當月租金，尚
    積欠租金10,000元，且自110年7月10日起連續數個月未依約
    繳納租金，且經原告催繳後仍置之不理，原告業已於110年1
    0月19日寄發存證信函通知被告於收受存證信函10日內付清
    租金，如被告未付清租金，即終止系爭租約，上開存證信函
    於110年10月20日寄達被告，惟被告仍未繳納租金，仍積欠
    租金達84,000元，故系爭租約於110年10月31日終止。系爭
    租約雖已終止，被告仍應給付原告之前積欠租金84,000元，
    扣除押租金40,000元後，尚應給付原告44,000元；另被告於
    租賃關係終止後仍繼續無權占有使用系爭房屋至111年7月6
    日始將系爭房屋返還原告，獲有相當於每月租金20,000元，
    共計164,000元之利益，並使原告受有164,000元之損害，故
    併依民法第179條之規定，請求被告給付相當於租金之不當
    得利164,000元。爰依系爭租約及不當得利之法律關係，提
    起本件訴訟等語，並聲明：㈠被告應給付原告44,000元，及
    自110年11月1日起至清償日止，按年息5％計算之利息。㈡被
    告應給付原告164,000元。
二、被告經合法通知，未於言詞辯論期日到場，亦未提出書狀為
    任何聲明或陳述。
三、得心證之理由：
　㈠系爭租約於110年10月31日終止：
　　按承租人租金支付有遲延者，出租人得定相當期限，催告承
    租人支付租金，如承租人於其期限內不為支付，出租人得終
    止契約；租賃物為房屋者，遲付租金之總額，非達2個月之
    租金，不得依前項之規定，終止契約，民法第440條第1項及
    第2項前段亦有明定。原告主張兩造訂有租約，兩造間之租
    約係自109年6月10日起至111年6月9日止，每月租金20,000
    元，被告於110年10月19日時積欠租金達84,000元，原告於1
    10年10月19日寄發存證信函予被告，要求被告於催告10日內
    付清積欠租金，否則終止系爭租約，惟被告未依限繳付租金
    ，該存證信函已於110年10月20日送達被告等情，業據原告
    提出系爭租約、存證信函為憑（本院卷第4頁至第7頁反面）
    。而被告既受合法通知，而未於言詞辯論期日到場，亦未提
    出準備書狀為爭執，爰依民事訴訟法第436條第2項、第280
    條第3項準用第1項規定，視同自認，堪認原告上開主張為真
    實。則被告於催告期限之末日即110年10月30日仍未給付租
    金，則系爭租約於翌日即110年10月31日即經原告合法終止
    。
  ㈡租金部分：
　⒈按承租人應依約定日期，支付租金，民法第439條前段定有明
    文。次按押租金之主要目的在於擔保承租人履行租賃債務，
    故租賃關係消滅後，承租人如有欠租或其他債務不履行時，
    其所交付之押租金，發生當然抵充之效力（最高法院104年
    度台上字第1569號判決意旨參照）。
　⒉原告主張被告依系爭租約應按月於每月10日前給付租金20,00
    0 元，被告自110年6月10日起即陸續積欠租金，至110年10
    月31日系爭租約終止之日止共積欠租金共計84,000元（計算
    式：110年6月10,000元＋110年7月20,000元＋110年8月20,000
    元＋110年9月20,000元＋110年10月14,000元＝84,000元），業
    據原告提出系爭租約為證，扣除前付之押租金40,000元後，
    尚欠租金44,000元（計算式：積欠租金共84,000元－押租金4
    0,000元＝44,000元），故原告請求被告給付積欠之租金44,0
    00元，即為有憑。
　㈢相當租金之不當得利部分：
　⒈按無法律上之原因而受利益，致他人受損害者，應返還其利
    益，民法第179條定有明文。而無權占有他人之土地，可能
    獲得相當於租金之利益，為社會通常之觀念，故如無權占有
    他人之房屋，加害人應返還之不當得利之範圍，為相當於租
    金之利益（最高法院97年度台上字第294號判決意旨參照）
    。
  ⒉查被告就系爭房屋無占用之正當權源，業經認定如前，則其
    占有系爭房屋無法律上之原因而受利益，致原告受有損害，
    自應返還原告相當租金之不當得利。是原告請求被告自110 
    年11月1日（即系爭租約終止日翌日）起按月給付相當於租
    金之不當得利20,000元，至被告返還系爭房屋之日即111年7
    月6日，共計164,000元【計算式：（20,000元×8）＋20,000
    元×（6÷30）＝164,000元】，亦堪信憑。　
四、末按給付有確定期限者，債務人自期限屆滿時起，負遲延責
    任；又遲延之債務，以支付金錢為標的者，債權人得請求依
    法定利率計算之遲延利息；而應付利息之債務，其利率未經
    約定，亦無法律可據者，週年利率為5％，民法第229條第1項
    、第233條第1項前段、第203條分別定有明文。本件原告請
    求被告給付租金係定給付期限、以支付金錢為標的、未約定
    利息，則被告自期限屆滿，負遲延責任。是原告就已屆期租
    金部分44,000元，請求自租約終止之翌日即110年11月1日起
    至清償日止，按年息5％計算之利息，亦屬有據。
五、從而，原告依系爭租約、不當得利之法律關係，請求判決如
    主文第1項所示，為有理由，應予准許。
六、本件係適用簡易程序所為被告敗訴之判決，爰依民事訴訟法
    第389條第1項第3款之規定，依職權宣告假執行。
七、本件事證已臻明確，原告其餘攻擊防禦方法及舉證，核與判
    決結果無影響，爰不予一一論述，併此敘明。
八、訴訟費用負擔之依據：民事訴訟法第78條。
中　　華　　民　　國　　111 　年　　8 　　月　　19　　日
                  桃園簡易庭  法  官  曾耀緯
以上為正本係照原本作成。
如不服本判決，應於送達後20日內，向本院提出上訴狀並表明上
訴理由，如於本判決宣示後送達前提起上訴者，應於判決送達後
20日內補提上訴理由書（須附繕本）。
如委任律師提起上訴者，應一併繳納上訴審裁判費。
中　　華　　民　　國　　111 　年　　8 　　月　　19　　日
                              書記官  楊上毅